臺灣高等法院臺中分院刑事判決
110年度上易字第847號
上  訴  人  臺灣臺中地方檢察署檢察官
被      告  徐建裕



上列上訴人因被告詐欺案件，不服臺灣臺中地方法院110年度易
字第232號中華民國110年8月25日第一審判決（聲請簡易判決處
刑案號：臺灣臺中地方檢察署109年度偵字第28102號），提起上
訴，本院判決如下：
    主  文
上訴駁回。
    理  由
一、經本院審理結果，認第一審判決對被告徐建裕（下稱被告）
     為無罪之諭知，核無不當，應予維持，除補充上訴無理由
    之說明（詳後述）外，並引用第一審判決書記載之理由（如
    附件）。
二、檢察官上訴意旨略以：㈠衡諸一般正常貸款時，除著重借款
    人之信用度外，亦慮及借款人之償債能力及其所提供擔保之
    價值，以決定是否准予借款及據以核算貸與之金額多寡，是
    貸款人要求借款人提供者，無非係攸關上開信用或擔保能力
    之相關資料，殊無可能要求借款人提供與徵信無關之帳戶存
    摺、提款卡及密碼，其理至明。且邇來詐欺集團經常利用大
    量取得之他人存款帳戶，以隱匿其財產犯罪之不法行徑，規
    避執法人員之查緝，並掩飾、確保因自己犯罪所得之財物，
    類此在社會上層出不窮之案件，亦經坊間書報雜誌、影音媒
    體多所報導及再三披露而為眾所周知之情事，避免此等專屬
    性甚高之物品被不明人士利用為犯罪工具，此乃一般生活所
    應有之認識。㈡本案被告寄交本案其所申請之國泰世華商業
    銀行帳戶（帳號詳卷，下稱國泰世華帳戶）及郵局帳戶（帳
    號詳卷，下稱郵局帳戶）之金融卡之際，已27歲，且被告自
    陳學歷為高職畢業，曾擔任鐵工、保全人員及UBER外送員，
    被告交付上開帳戶資料予他人時，具備一定智識程度及社會
    經驗，應知悉妥為管理個人金融帳戶，並謹慎保管金融卡及
    密碼以防阻他人任意使用之重要性，其對他人要求提供帳戶
    可能被利用充作與財產犯罪有關之工具，應有所認知及警覺
    。㈢詐欺集團成員為獲取他人金融帳戶，所運用之說詞、手
    段不一，無論不法詐欺人士直接價購或藉工作、辦理貸款等
    名目吸引他人提供金融帳戶，差別僅在於係提供現實之對價
    或將來之利益吸引他人交付金融帳戶，惟該等行為係以預擬
    之不實說詞，利用他人僥倖心理巧取帳戶資料之本質並無不
    同，金融帳戶提供者是否涉及幫助詐欺罪行，應以其主觀上
    是否預見該金融帳戶資料有被作為詐欺使用，而仍輕率交付
    他人，就個案具體情節為斷，而非謂只要認定詐欺集團成員
    是以工作、貸款等其他名目騙取金融帳戶，該提供金融帳戶
    之人即當然不成立犯罪。本案依被告供述及其提出之LINE對
    話紀錄內容，被告曾向土地銀行申辦1次信用貸款成功的經
    驗，然被告在網路上看到借貸廣告訊息後，未確認LINE暱稱
    「《急快貸》小王」是否為合法貸款公司，只是看了廣告，就
    與對方聯繫，對方表示借款需提供帳戶金融卡以供公司審核
    款所用，並要求被告寄送金融卡，被告隨即於聯絡後不到2
    小時內前往統一超商，將金融卡寄至對方指定地點，且在寄
    出金融卡之前，未確定對方本人真實姓名、對方貸款公司地
    址、聯絡方式、具體營業內容之情況下，貿然聽從未曾謀面
    、毫不相識之人的要求，將具私密性、專屬性之上開帳戶資
    料交予對方，再告知對方金融卡密碼，與一般貸款常情不符
    ，被告明知與一般貸款經過不同，對於如此違反常理之情事
    ，僅因急需借款，竟僅憑對方片面之詞即率予相信，任意將
    其上開帳戶資料交予身分不詳之人，其主觀上應可預見其上
    開帳戶資料交付他人後，可能淪為幫助他人遂行詐欺犯罪藉
    以領取被害人轉帳匯入款項使用之工具，亦無所謂，猶容任
    本案詐欺取財犯罪結果之可能發生，堪認其主觀上具幫助他
    人實行詐欺取財犯罪亦不違背其本意之不確定故意。㈣原判
    決未細譯上開申貸手續異常情形、上開LINE中被告曾收回3
    次訊息，及被告雖有詢問公司地址、業務電話等未獲得對方
    回覆卻仍將金融卡寄出等異常情形，認事用法違誤，請撤銷
    原判決，另為適當之判決。　　
三、駁回上訴之說明：
  ㈠按以現今社會經濟狀況，有信用瑕疵之民眾貸款不易，需款
    孔急者，為求順利獲取貸款，對於代辦貸款公司之要求，多
    會全力配合。詐欺集團利用需款孔急之民眾急於獲得貸款之
    心理，藉此詐取金融帳戶資料者，亦時有所聞，故在信用不
    佳、經濟困難之情形下，因急需貸款過於操切，實難期待一
    般民眾均能詳究細節、提高警覺而避免遭詐騙、利用。而近
    來因人頭帳戶取得日益困難，詐欺集團為取得人頭帳戶，或
    以金錢收購，或以詐騙方式取得，欺罔方式千變萬化，若一
    般人會因詐欺集團成員言詞相誘而陷於錯誤，進而交付鉅額
    財物，則金融帳戶之持有人亦有可能因相同原因陷於錯誤，
    並交付金融帳戶之存摺、金融卡、密碼，自不能徒以客觀合
    理之智識經驗為基準，遽推論被告必具相當警覺程度，而對
    構成犯罪之事實必有預見。且依被告所述，被告為高職畢業
    ，從事外送員工作，收入不穩定，需扶養祖母，家庭經濟狀
    況勉持等情（見偵卷第15頁；原審卷第185頁；本院卷第53
    頁），足見被告就金融業務之熟悉程度，並不優於一般人，
    尚無法排除被告係受騙而交付帳戶資料之可能。又被告是因
    為從事外送員工作，遭銀行認為工作不穩定而不願意貸予款
    項，被告當時是因為無法向銀行借款，才會轉而在網路上尋
    求借錢管道等情，亦據被告供陳明確（見本院卷第52頁）。
    是上訴意旨僅以被告為成年人、有工作經驗及曾向銀行辦理
    信用貸款，即認被告無受騙交付帳戶之可能性，尚非可採。
    　　
　㈡原審依憑被告所述其與LINE暱稱「《急快貸》小王」之人聯繫
    辦理貸款事宜之過程，及被告與LINE暱稱「《急快貸》小王」
    之人間的LINE對話內容，認定被告係因誤認對方乃為其辦理
    貸款而交付其國泰世華帳戶及郵局帳戶之帳戶資料予LINE暱
    稱「《急快貸》小王」之人等情，業經原審論述綦詳【參見原
    判決理由欄五】。又被告因LINE暱稱「《急快貸》小王」之人
    表示可接受被告申辦貸款，要求被告提供金融帳戶資料，雖
    被告未能小心求證、深思熟慮而輕率交付上開帳戶資料，可
    謂對自己之金融帳戶資料保管有所疏失，然尚難遽此即推論
    被告於交付上開帳戶資料時，對於上開帳戶資料將遭他人持
    以作為詐欺取財不法用途一事，確已明知或可得而知。
　㈢況人之智識程度各有不同，有人聰穎審慎，凡事小心應對，
    遇事能事先防範，以求不被利用；有人資質一般，不知人心
    險惡、社會百態，易輕信他人，已受騙猶不知其情。衡之，
    現今傳媒多樣化，每日報紙、廣播、網路，無不充斥各種形
    式之代辦信用卡、貸款資訊廣告，甚且主動撥打吾人手機或
    傳送簡訊詢問有無貸款需求者，可謂不勝其擾；然相對而言
    ，如有亟需資金周轉又缺乏查證管道之市井小民，反成為救
    急之浮木，未必能及時區辨相關訊息之真偽，以致在未經事
    先充分查證下，將對方要求之貸款所需文件，包括存摺、印
    章、金融卡等帳戶資料，先行寄交允諾代辦貸款之一方，其
    後始知受騙，此種欺瞞手段於司法實務上尚非少見，而詐欺
    集團慣用之詐騙方法，雖迭經報紙、電視宣導，但仍有大量
    之被害人遭詐騙，且其中不乏高知識份子，此亦為眾所周知
    之事實。本案被告係因誤認對方乃為其辦理貸款而交付上開
    帳戶資料等情，有如前述，依上開說明，實無從遽認被告於
    交付上開帳戶資料時，其主觀上有何幫助他人詐欺取財之不
    確定故意。
　㈣檢察官雖質疑被告所述辦理貸款程序顯與一般銀行貸款流程
    不符云云。惟查，一般人對於社會事物之警覺程度常因人而
    異，有如前述，衡以社會上不法份子為遂其詐欺之伎倆，事
    先必備一番說詞，且被告本案借貸過程，雖與其前向銀行申
    請貸款有別，然實務上尚不排除確有向民間金主辦理信用貸
    款之情形，本案被告當時既認為對方是貸款業者，非依循一
    般正常管道向銀行提出申請，則其是否能夠依憑經驗，及時
    察覺對方可能是詐欺集團，且即刻察覺貸款流程有異，亦有
    可疑。從而，被告疏於查證發覺對方真實身分及取得帳戶資
    料之真實目的，即將其個人帳戶資料交予對方，固有失慮之
    處，然亦難僅因其未能識破他人對其詐騙上開帳戶資料乙事
    ，即逕予推認其主觀上有幫助他人詐欺取財之不確定故意。
    　　
　㈤綜上所述，檢察官上訴意旨係持已為原判決指駁說明之事項
    再為爭執，本院經核原審論理並無違誤之處，且檢察官上訴
    未提出其他積極證據，足使本院產生無合理懷疑之有罪確信
    心證，依罪疑有利於被告之原則，自不得對被告為不利之認
    定。檢察官上訴意旨猶執前詞指摘原判決不當，為無理由，
    應予駁回。　　
據上論結，應依刑事訴訟法第368條，判決如主文。
本案經檢察官盧美如聲請簡易判決處刑，檢察官白惠淑提起上訴
，檢察官謝謂誠到庭執行職務。
中　　華　　民　　國　　110 　年　　12　　月　　2 　　日
                  刑事第四庭    審判長法　官  蔡名曜
                                      法　官  邱鼎文
                                      法　官  黃玉琪
以上正本證明與原本無異。
不得上訴。
                                      書記官  林姿妤

中　　華　　民　　國　　110 　年　　12　　月　　2 　　日
附件:
臺灣臺中地方法院刑事判決
                                      110年度易字第232號
聲　請　人　臺灣臺中地方檢察署檢察官
被　　　告　徐建裕　男　民國00年00月0日生
                    身分證統一編號：Z000000000號
                    住臺中市○○區○○街000巷000號
                    居臺中市○區○○路00巷00弄00號
上列被告因詐欺案件，經檢察官聲請以簡易判決處刑（109 年度
偵字第28102 號），本院合議庭認不宜以簡易判決處刑，改依通
常程序審理，判決如下：
    主    文
徐建裕無罪。
    理    由
一、聲請簡易判決處刑意旨略以：被告徐建裕能預見提供金融帳
    戶予不相識之人使用，可能幫助犯罪集團掩飾或隱匿重大犯
    罪所得財物以遂行詐欺犯行，竟基於預見詐欺集團使用其帳
    戶實現詐欺犯行仍不違背其本意之幫助詐欺不確定故意，先
    於民國109 年7 月14日中午11時47分，在臺中市北區進化路
    之統一超商福明門市，以店到店之寄送方式，將其所申請之
    國泰世華商業銀行帳號000-000000000000號帳戶（下稱國泰
    世華帳戶）及郵局帳號：000-00000000000000號帳戶（下稱
    郵局帳戶），寄送提供予通訊軟體line暱稱「『急快貸』小王
    」之不詳人士，由其轉交予其所屬之不法犯罪集團，供該不
    法犯罪集團作為犯罪所得提、領、匯款使用。嗣犯罪集團取
    得前開帳戶之帳號及戶名後，即由詐騙集團之某成員，於10
    9 年7 月20日上午10時許，撥打電話予告訴人柯兆威，並佯
    稱網路MOMO購物網扣款錯誤，需依指示操作以解除付款設定
    ，另又佯以台新銀行名義去電，告知上開扣款錯誤需匯款方
    能解除設定，告訴人柯兆威因此陷於錯誤，於109 年7 月20
    日晚間8 時許，分6 次匯款1.新臺幣（下同）30,000元、2.
    30,000元、3.20,000元、4.49,987元、5.19,987元、6.50,0
    01元至被告上開國泰世華銀行及郵局帳戶內（1.2.6.係匯入
    國泰世華銀行帳戶，3.4.5 係匯入郵局帳戶）總計匯款199,
    975 元，嗣告訴人柯兆威發覺受騙，報警處理，始循線查悉
    上情，因認被告涉犯刑法第30條第1 項前段、第339 條第1 
    項之幫助詐欺取財罪嫌等語。
二、按犯罪事實應依證據認定之，無證據不得認定犯罪事實。不
    能證明被告犯罪者，應諭知無罪之判決，刑事訴訟法第154
    條第2 項、第301 條第1 項分別定有明文。又認定不利於被
    告之事實，須依積極證據，苟積極證據不足為不利於被告事
    實之認定時，即應為有利於被告之認定，更不必有何有利之
    證據；所謂「積極證據足以為不利被告事實之認定」係指據
    為訴訟上證明之全盤證據資料，在客觀上已達於通常一般之
    人均不至於有所懷疑，而得確信被告確曾犯罪之程度，若未
    達到此一程度，而有合理懷疑之存在時，即無從為有罪之認
    定。
三、公訴意旨認被告涉有幫助詐欺取財罪嫌，無非係以：被告於
    警詢、偵查中之供述、證人即告訴人柯兆威於警詢之指訴、
    被告郵局00000000000000號帳戶資料、歷史交易清單、被告
    國泰世華商業銀行000000000000號帳戶客戶基本資料、交易
    明細、告訴人之臺北市政府警察局內湖分局文德派出所受理
    詐騙帳戶通報警示簡便格式表、臺北市政府警察局內湖分局
    文德派出所金融機構聯防機制通報單、內政部警政署反詐騙
    諮詢專線紀錄表、臺北市政府警察局內湖分局文德派出所受
    理各類案件記錄表、受理刑事案件報案三聯單、被告提出之
    line對話紀錄截圖等件，為其主要論據。
四、訊據被告固坦承有將上揭帳戶之提款卡及密碼，以店到店方
    式寄交予通訊軟體line暱稱「《急快貸》小王」之不詳成年人
    ，並以line將提款卡密碼告知《急快貸》小王等事實；惟堅詞
    否認有何幫助詐欺取財之犯行，辯稱：伊當時因為積欠高利
    貸，所以上網想要辦理貸款，之後伊加入《急快貸》小王之li
    ne後，對方要求伊寄送4 個銀行帳戶供公司稽核，所以伊就
    將國泰世華帳戶及郵局帳戶寄出，直到銀行通知伊帳戶被列
    為警示帳戶，伊才知道伊被騙帳戶了，伊並沒有幫助詐欺取
    財之不確定故意等語。
五、經查：
（一）被告於109 年7 月間與暱稱《急快貸》小王之人以line聯絡
      後，即於同年月14日中午11時47分許，在臺中市○區○○路0
      00 號之「統一超商福明門市」店內，將其個人所有之郵
      局、國泰世華帳戶提款卡寄交予《急快貸》小王，並以line
      傳送提款卡密碼予《急快貸》小王。嗣《急快貸》小王所屬之
      詐欺集團成員取得上開帳戶資料後，即意圖為自己不法之
      所有，基於詐欺取財之犯意聯絡，以上揭方式詐騙告訴人
      柯兆威，致其陷於錯誤而依該詐欺集團成員之指示，分別
      匯款上開金額至被告所有之郵局帳戶及國泰世華帳戶等情
      ，業據被告於警詢、偵查、本院訊問程序、準備程序及審
      理時供承不諱（偵28102 號卷第15至18、79至80頁、本院
      中簡卷第29至31頁、本院卷第41至49頁），復有被告郵局
      帳戶資料、歷史交易清單、被告國泰世華商業帳戶客戶基
      本資料、交易明細、告訴人之臺北市政府警察局內湖分局
      文德派出所受理詐騙帳戶通報警示簡便格式表、臺北市政
      府警察局內湖分局文德派出所金融機構聯防機制通報單、
      內政部警政署反詐騙諮詢專線紀錄表、臺北市政府警察局
      內湖分局文德派出所受理各類案件記錄表、受理刑事案件
      報案三聯單、被告提出之line對話紀錄截圖可佐（偵2810
      2 號卷第25至37、39至43、51、53、55至56、57、59至61
      頁、本院中簡卷第33至117 頁），此部分事實，首堪認定
      。
（二）刑法上幫助犯之成立，須具備「主觀」與「客觀」要件，
      即行為人主觀上必須基於「幫助他人犯罪之意思」而參與
      犯罪，且在客觀上所參與實行者為「犯罪構成要件以外」
      之行為，二者缺一不可。亦即幫助犯係以幫助他人犯罪之
      意思，對於他人犯罪資以助力，使之易於實行或完成犯罪
      ，而未參與實行犯罪構成要件之行為者而言。在提供帳戶
      資料供詐欺集團作為財產犯罪使用之情形，帳戶提供者倘
      明知並有意供詐欺集團使用，即具有幫助詐欺犯意，固屬
      明確；惟在帳戶提供者係基於外觀非供詐騙之特定目的，
      如辦理貸款、求職、工作需要、短暫借用等情形下所交付
      ，則非可逕認其有幫助詐欺取財之犯意。因此，本案所應
      釐清之重點，即為被告提供上開金融帳戶予他人使用，主
      觀上是否基於幫助詐欺取財之不確定故意而為。茲說明如
      下：
    1.基於帳戶可供資金進出係眾所皆知之事實，於判斷帳戶提
      供者是否具有預見而不違背其本意之幫助詐欺犯意，應斟
      酌帳戶資料交付前之對話、磋商或查證及事後之行為反應
      ，並綜合帳戶提供者之教育程度、生活環境及其他各項情
      事，予以研判其主觀犯意之有無，不能僅因帳戶提供者有
      提供帳戶資料之客觀行為，即認其確有幫助詐欺之主觀犯
      意。
    2.查被告係為申辦貸款，而與真實姓名年籍不詳，line暱稱
      為《急快貸》小王之人聯繫，由被告先傳送訊息予「《急快
      貸》小王」稱：「安」、「請問怎麼借？」，經「《急快貸
      》小王」覆稱：「你先填寫資料。」後，被告隨即提供個
      人資料後詢稱：「你們是日日那種還是月息？」、「有無
      手續代辦問題」、「審核時間約（我有些急用）」、「當
      天可撥？」，「《急快貸》小王」便向被告覆稱：「除利息
      之外，不會收取任何費用，這個可以放心。我們是無抵押
      無擔保信用貸公司。」、「稽核通過後合同簽好起30天后
      繳第一期。」，嗣經被告提供其個人手持身分證之照片後
      ，「《急快貸》小王」再向被告稱：「好的，請稍等五到十
      分鐘左右，我幫你提交稽核，還有你在我們這邊已經在提
      交稽核了，就不要再諮詢別家公司或在跟別家公司借了，
      不然會影響您的借款。」，被告再稱：「如果可以最好不
      過」、「如果不行趕快跟我講」、「高利有點急」，經「
      《急快貸》小王」回覆稱已完成稽核後，被告即依「《急快
      貸》小王」之要求，提供上揭帳戶之存摺封面及提款卡照
      片，然經對方要求被告將上揭帳戶資料寄交予其所屬公司
      時，被告則稱：「你們公司在哪我能當面？」、「要先記
      我沒辦法」、「重點是時間」、「你們外務來帶我也可以
      」，嗣經「《急快貸》小王」再以：「這邊沒有寄動作資料
      ，根本就沒辦法提交，都不全怎麼提交？」、「可以的話
      趕快做寄出動作，地址趕快提供，這邊比較好安排。」、
      「我的意思你不明白嗎，只要你這邊寄出動作好了，我這
      邊就可以儘量幫你安排先撥款後稽核。這樣有瞭解嗎？」
      、「這樣就不用等你資料到公司稽核完成才撥款。」、「
      所以你這邊要寄出，我這邊才有辦法儘量幫你爭取呀。你
      現在沒寄出來，爭取的機會都沒有。」，被告則詢以：「
      跟妳要電話？」、「我怕失聯」，「《急快貸》小王」復回
      稱：「是可以，但是財務這邊知道我又要被罰款，因為我
      們業務專員是不能。只有外務可以。」、「我這邊還不知
      道財務這邊是安排哪一個過去。過去之前會打給你。」。
      後續被告傳送其寄送資訊後，「《急快貸》小王」再向被告
      詢及所寄送帳戶之密碼、有無開通網路銀行之設定等細節
      ，被告則以：「請不要匯錢進去」、「我會鎖哦」等語回
      應，「《急快貸》小王」始回稱：「但是稽核流程到時候還
      用你配合誒。」、「我大概跟你說一下我們稽核流程。其
      一，防止騙貸的人，在我們人還沒有到達之前，利用網銀
      跟提款機或是櫃檯，直接把借款轉走還是領走，然後人不
      見了，我們還要走法院。其二，做帳戶查詢，因為我們第
      二次之後借款，是不需要你們提供資料，只要提供合約書
      上，你的代碼，是直接轉帳到你第一次有做過帳戶查詢的
      帳戶上，不能更改帳戶，也就是說，一個人只能提供一次
      帳戶，做一次帳戶查詢」。上揭帳戶嗣後由「《急快貸》小
      王」及所屬詐欺集團成員取得後，被告隨即多次詢以：「
      有收到了嗎？」、「目前的狀況呢？」、「有錢入帳怎麼
      回事」、「還馬上領」、「這數目蠻大的」、「跟妳講」
      、「你們廣告我有紀錄」、「諾我帳號出問題會有動作」
      ，「《急快貸》小王」則回稱：「我們全程你都可以放心正
      常在稽核」，並提供「王涵萱」之身分證照片予被告，迭
      經被告詢問：「在嗎」、「你們專員把我的帳號弄成警示
      了」、「請問稽核是不是有問題」及撥打數次語音電話予
      「《急快貸》小王」，「《急快貸》小王」除僅回稱：「在」
      外，未再讀取被告所傳送之訊息，且別無其餘回應，此有
      「《急快貸》小王」與被告之line對話紀錄可參（本院中簡
      卷第33至117 頁）。前述被告提供之對話內容擷圖，形式
      上與line之聊天頁面相符，並無任何偽造、變造之痕跡，
      應足認為真正；而其內容已足以看出被告確曾有跟自稱「
      《急快貸》小王」之人商談借款金額、償還款項之期數、撥
      款日期等借貸流程，而對方也對被告之財力狀況及負債情
      形做相當之調查，以為後續還款能力及風險評估之用，均
      核與一般金融機構借貸時評估風險之徵信作業相似，是被
      告辯稱其誤信對方係一般借貸業者，客觀上尚屬有據。甚
      且於被告見有不明款項匯入時，對方亦即時提供「王涵萱
      」之身分證照片以取信於被告，當有使被告誤以為對方確
      實有在協助其辦理貸款，其等上揭所為僅係其所稱之「帳
      戶稽核」；再者，於被告發覺所提供帳戶遭提報為警示帳
      戶時，被告亦確有隨即向對方反應之作為，然對方則不予
      回應，在在足證被告辯稱其係誤信對方可為其辦理貸款，
      始寄交帳戶之提款卡並告知密碼等情，尚非無稽。
    3.細察上揭line對話內容，於被告懷疑或質疑對方時，對方
      均能提出相當資訊以使被告信以為真，可見被告當時深信
      暱稱「《急快貸》小王」之人確係為其辦理貸款，嗣因察覺
      有異，遂於109 年7 月12日下午2 時55分許至臺中市政府
      警察局第三分局合作派出所報案，製作筆錄指訴其遭詐騙
      提供帳戶之經過，並提出line對話紀錄為證，有被告警詢
      筆錄及其上所載詢問時間在卷可考（本院卷第83至91頁）
      。且依被告所述，其係因積欠高利貸之故，始以網路向私
      人公司辦理貸款之情，尚難認與常理有違，縱認其曾有向
      對方質疑有無「洗錢」之行為，亦應係誤信對方為貸款業
      者，故其於寄出其郵局帳戶及國泰世華帳戶之存摺及提款
      卡以供測試時，並未預想到對方後續可能有匯款之動作，
      因而有前揭質疑，尚難逕為不利於被告之認定。又被告亦
      已提出「『幫救急』息低保密、面簽撥款、不需要抵押、保
      人」之網路貸款訊息，其上即載有手機門號0000000000號
      為其公司line之id，而以上開id搜尋所得之帳號即為「《
      急快貸》小王」，有被告提出截圖2 紙可證（本院中簡卷
      第113 至114 頁），堪信該期間確實有詐欺集團以「《急
      快貸》小王」及提供id：0000000000l 號名義招攬欲辦理
      貸款之人，透過line聯繫後騙取而收受帳戶，並用於詐欺
      犯行使用，益可佐證被告前揭所辯，尚非虛枉。
    4.按詐欺集團詐騙手法日新月異，縱然政府、金融機構與媒
      體已大肆宣導、報導，仍屢屢發生受騙之案件，其中被害
      者亦不乏有高學歷、收入優渥或具相當社會經驗之人，受
      騙原因亦甚有不合常情者。若一般人會因詐騙集團引誘而
      陷於錯誤，進而交付鉅額財物，則金融帳戶持有人因相同
      原因陷於錯誤，交付存摺、提款卡、密碼等資料，誠非難
      以想像，自不能以吾等客觀常人智識經驗為基準，遽而推
      論交付帳戶者必具有相同警覺程度、對構成犯罪之事實必
      有預見。又提供或販賣金融帳戶予詐欺集團將會遭受刑事
      追訴，業經政府多方宣導周知，多數犯罪者亦因此遭到司
      法判刑制裁，因此詐欺集團益發不易藉由傳統收購手法蒐
      集人頭金融帳戶，遂改弦易轍，以迂迴或詐騙手法取得金
      融機構帳戶，故邇來詐騙集團藉由刊登廣告，利用亟需用
      錢之人，因有不良信用紀錄或苦無資力提供擔保，無法順
      利向一般金融機構借貸，而以代辦貸款為名義，藉此詐取
      金融帳戶資料者，不乏其例；此由政府曾在電視媒體上製
      播呼籲辦理貸款者小心防詐之宣導短片，各大報紙亦於分
      類廣告欄位旁一再提醒讀者切勿交付金融帳戶提款卡、存
      摺及密碼等語，即可明證確有民眾因辦理貸款而受詐騙交
      付帳戶資料之情形；故在經濟拮据之情形下，因辦理貸款
      過於急切，實難期待一般民眾均能詳究細節、提高警覺而
      免遭詐騙、利用，且一般人對於社會事物之警覺性或風險
      評估，常因人而異，此觀諸詐騙集團之詐騙手法雖經政府
      大力宣導及媒體大幅報導，受騙案件仍屢見不鮮，倘人人
      均有如此高度之智慧辨別真偽，則社會上何來眾多詐欺犯
      罪之受害者。是被害者除遭詐騙一般財物外，亦有可能遭
      人詐騙金融機構存摺、提款卡、密碼等物，自不得遽以認
      定辦理貸款者交付金融帳戶存摺、提款卡及密碼等資料即
      有幫助詐款取財之認知及故意。本案被告供承因急需要錢
      ，積欠高利貸始會利用網路貸款等語（本院中簡卷第29至
      31頁），是被告在金錢需求急迫之情況下，復經「《急快
      貸》小王」告知可以小額信貸、不用提出擔保、待稽核完
      畢後外務人員即會儘速將款項面交予其等說詞誘惑下，實
      難期待被告謹慎、冷靜思考對方所述是否合理，或詳究細
      節、提高警覺而免遭詐騙，遑論預見提供上開帳戶資料之
      風險，是其因疏於提防警覺，乃交付上開帳戶之提款卡並
      告知密碼，實有高度可能。質言之，被告疏於查證對方真
      實身分，率爾依對方要求提供其帳戶提款卡及告知密碼，
      欲供辦理貸款之用，固有可議之處，然僅足認定其係輕信
      他人，以致個人前開帳戶遭執為不法使用，尚難推論其有
      預見提供帳戶可能遭人利用作為詐欺取財之工具，而不違
      背其本意之不確定故意。
    5.從而，被告辯稱其係為辦理貸款，而交付上揭帳戶提款卡
      及密碼，並無幫助詐欺取財之主觀上犯意等語，尚非不能
      採信。故本案無從僅因被告將上開帳戶提款卡及密碼交付
      他人使用之行為，逕認其主觀上已預見各該帳戶係供詐欺
      取財匯款之用，而具有幫助詐欺取財之不確定故意。
六、綜上所述，本案檢察官所舉證據方法，僅足證明被告交付其
    前開帳戶資料予真實姓名年籍不詳暱稱「《急快貸》小王」暨
    所屬詐欺集團不詳成員而作為詐取告訴人柯兆威財物之犯罪
    工具等客觀事實，然尚不足以證明被告主觀上具幫助詐欺取
    財之故意或不確定故意。而公訴人所舉證據，其為訴訟上之
    證明，尚未至通常一般之人均不致有所懷疑，而得確信其為
    真實之程度，亦不足以使本院對被告犯罪產生必然如此之合
    理心證，則基於罪證有疑、利於被告之原則及前開判決意旨
    ，自應為被告無罪之諭知。
七、退併辦部分：臺灣臺中地方檢察署檢察官109 年度偵字第28
    862 號、31692 號移送併辦意旨略以：被告可預見如將帳戶
    交予他人使用，可能被用於詐欺不特定人匯入款項之用，竟
    仍基於幫助詐欺集團遂行詐欺取財犯行之不確定故意，於10
    9 年7 月14日中午11時47分許，將其申設之國泰世華帳戶、
    郵局帳戶及合作金庫商業銀行中興分行帳號000-0000000000
    000 號（下稱合庫銀行帳戶）帳戶提款卡暨密碼等物，寄送
    予在通訊軟體line暱稱「『急快貸』小王」之不詳人士，由其
    轉交予其所屬之不法犯罪集團，供該不法犯罪集團作為犯罪
    所得提、領、匯款使用。嗣該人即與其所屬詐欺集團成員間
    共同基於詐欺取財之犯意聯絡，分別為下列之行為：（一）
    於109 年7月20日某時，撥打電話予告訴人陳聖玄，佯稱網
    路HITO本舖店家因操作錯誤導致扣款，需依指示操作解除付
    款云云，致使告訴人陳聖玄陷於錯誤，依指示於同日晚間9 
    時9 分起至9 時25分時，分別匯款20,000元、10,000元、20
    ,000元至前揭合庫銀行帳戶內，嗣經告訴人陳聖玄發覺受騙
    而報警處理，而查悉上情。（二）於109 年7 月18日晚間9 
    時30分許，撥打電話予告訴人曾孔炫，佯稱係網路店家，因
    電腦系統異常導致重複購買，需依指示操作解除云云，致使
    告訴人曾孔炫陷於錯誤，依指示於109 年7 月20日晚間7 時
    25分起至同日7 時30分時，分別匯款49,989元及42,069元至
    前揭郵局帳戶及國泰世華帳戶內，嗣經告訴人曾孔炫發覺受
    騙而報警處理，而查悉上情。因認被告涉犯刑法第30條第1 
    項前段、第339 條第1 項之幫助詐欺取財罪嫌，且與上開聲
    請簡易判決處刑部分為同一案件乃移送併辦。惟前開聲請簡
    易判決處刑部分既經本院諭知被告無罪，自與移送併辦部分
    不生事實上或裁判上一罪關係，即非起訴效力所及，且公訴
    人函請併案審理部分，亦非屬訴訟上之請求，揆諸上開說明
    ，本院自不能就此函請併案審理部分併予審理，應由本院將
    此部分退回，由檢察官另行為適法之處理，附此說明。
據上論斷，應依刑事訴訟法第452 條、第301 條第1 項前段，判
決如主文。
本案經檢察官盧美如聲請以簡易判決處刑，檢察官陳旻源移送併
辦，檢察官白惠淑到庭執行職務。
中　　華　　民　　國　110 　　年　　8 　　月　　25　　日
                  刑事第十二庭  審判長法  官  陳玉聰
                                      法  官  林芳如
                                      法  官  林怡姿
以上正本證明與原本無異。
如不服本判決應於收受判決後20日內向本院提出上訴書狀，並應
敘述具體理由；其未敘述上訴理由者，應於上訴期間屆滿後20日
內向本院補提理由書（均須按他造當事人之人數附繕本）「切勿
逕送上級法院」。
告訴人或被害人如不服判決，應備理由具狀向檢察官請求上訴，
上訴期間之計算，以檢察官收受判決正本之日起算。
                                書記官  黃泰能
中　　華　　民　　國　110 　　年　　8 　　月　　25　　日